【裁判字號】    97,抗,324
【裁判日期】    970319
【裁判案由】    裁定拘提
【裁判全文】
臺灣高等法院民事裁定                   97年度抗字第324號
抗  告  人  法務部行政執行署宜蘭行政執行處
法定代理人  甲○○
上列抗告人因執行義務人愛迪笙股份有限公司欠繳85年度地價稅
等，聲明拘提相對人乙○○事件， 對於中華民國97年1月23日臺
灣宜蘭地方法院97年度拘字第3號裁定，提起抗告， 本院裁定如
下：
    主  文
抗告駁回。
抗告程序費用由抗告人負擔。
    理  由
一、本件抗告人於原法院聲請意旨略以：相對人乙○○為義務人
    愛迪笙股份有限公司（下稱愛迪笙公司）之負責人，該義務
    人因欠繳85年度地價稅等，計至民國97年1月3日止（不含滯
    納金、利息及執行必要費)，合計新台幣（下同）1,223,031
    元。經伊先後於96年10月3日、11月20日，以宜執甲95年地
    稅執字第21609號函，通知相對人於96年10月29日下午1時30
    分、同年12月19日上午10時，至伊基隆行政執行官辦公室清
    繳欠款或提供相當之擔保，並據實報告應供強制執行之財產
    狀況；如不依限履行亦不提供擔保，將依法對公司所有（常
    務）董事限制出境，並聲請拘提、管收。詎相對人經合法通
    知，無正當理由均不到場。茲因相關欠稅案件，迄仍有957,
    170元尚待執行，而有強制相對人到場報告義務人財產狀況
    之必要。爰聲請裁定准予於97年4月30日前拘提義務人之負
    責人乙○○，並得於夜間、例假日或其他休息日拘提等語。
二、經按公法上金錢給付義務之義務人，有經行政執行處合法通
    知，命其報告財產狀況，無正當理由不到場報告，經行政執
    行處命其提供相當之擔保或限期履行，屆期不履行亦未提供
    相當擔保，而有強制其到場之必要，該義務人經合法通知，
    無正當理由不到場之情形時，行政執行處固得依行政執行法
    第17條第2項第2款之規定，聲請法院裁定拘提之。惟仍以該
    義務人經行政執行處合法通知，無正當理由而不到場報告財
    產狀況，經行政執行處命其提供相當擔保，限期履行，義務
    人屆期既不履行，亦未提供相當擔保，有強制其到場之必要
    ，經再為合法之通知，義務人仍無正當理由而不到場之情形
    ，始足當之。又行政執行行為屬廣義的行政機關之行政行為
    ，行政執行機關因行政執行行為而須送達行政執行文書時，
    固應適用行政程序法第１章第11節送達之規定，而無準用民
    事訴訟法有關送達規定之明文。惟行政程序法第74條關於寄
    存送達之規定，與修正前民事訴訟法第138條之規定相當，
    未就寄存送達究應於何時發生效力，予以明定。但因寄存送
    達之情形，應受送達人未必能即時領取訴訟文書而知悉其內
    容，為保障其權益，民事訴訟法爰於92年2月7日修正，同年
    9月1日施行之第13 8條增訂第2項，明定寄存送達，自寄存
    之日起，經10日發生效力。基於保障應受送達人權益之同一
    理由，關於行政執行文書之送達，解釋上應認為有上開民事
    訴訟法增訂規定之類推適用，而不能一如往昔，仍解為將文
    書寄存時，即生送達之效力 (最高法院93年度台抗字第649
    號裁判意旨即採此見解，可供參考)。
三、經查，抗告人就其所稱關於義務人愛迪笙公司之欠稅事件，
    業於96年10月3日寄送通知書，命該公司負責人即相對人乙
    ○○，應於同年月29日到場報告義務人之財產狀況。因相對
    人未到場，乃於96年11月20日再寄交通知書，命其應於96年
    12月19日前繳清義務人所欠稅款或提供相當之擔保。但相對
    人仍未依限繳清稅款或提供相當之擔保等情，固據其提出執
    行公文、各該送達證書，及未到報告書為憑(原法院卷9頁至
    16頁)。惟查，上開96年10月3日命相對人到場報告義務人愛
    迪笙公司財產狀況之通知（函件），係於96年10月22日寄存
    送達「新莊營業股」，有該送達證書可稽（同上卷13頁）。
    抗告人稱於同年月19日即寄存送達云云，並不可採。則依上
    說明，該通知應自寄存送達之日起經10日， 即96年11月1日
    發生送達之效力，已逾抗告人命相對人（應於96年10月29日
    下午1時30分)到場報告財產狀況之期限。是相對人未遵期到
    場為財產之報告，尚難謂為無正當之理由。故縱抗告人另於
    96年11月20日以執行命令，命相對人於同年12月19日提供擔
    保，及據實報告應供強制執行之財產狀況，且該命令於同年
    月５日寄存送達，96年12月15日發生送達之效力。相對人無
    正當理由，未依限於同年月19日到場報告財產狀況，亦未提
    供相當之擔保。惟揆諸上開說明，仍無容抗告人以相對人經
    合法通知，無正當理由而不到場，依行政執行法第17條第2
    項第2款之規定，聲請法院予以拘提之餘地。原法院據此駁
    回抗告人拘提相對人之聲請，於法並無違誤。抗告意旨，以
    行政程序法關於寄存送達之生效，不應類推適用民事訴訟法
    第138條第2項之規定等詞，指摘原裁定不當，聲明廢棄，非
    有理由。
四、據上論結，本件抗告為無理由，爰裁定如主文。
中    華    民    國    97    年    3     月    19    日
                    民事第十二庭
                        審判長法  官  陳駿璧
                              法  官  王麗莉
                              法  官  王仁貴
正本係照原本作成。
不得再抗告。
中    華    民    國    97    年    3     月    20    日
                              書記官  章大富


司法院資訊處製作；財團法人民間司法改革基金會備份。
